【裁判字號】    92,訴,161
【裁判日期】    920829
【裁判案由】    偽造文書等
【裁判全文】
臺灣雲林地方法院刑事判決                          九十二年度訴字第一六一號
    公  訴  人  臺灣雲林地方法院檢察署檢察官
    被      告  癸○○
右列被告因竊盜等案件，經檢察官提起公訴（九十一年度偵字第三三八二號、四三一
八號、四九七二號），並經檢察官當庭擴張事實，本院判決如左：
    主  文
癸○○意圖為自己不法之所有，而侵占離本人持有之物，處罰金肆仟元，如易服勞役
以參佰元折算壹日；又意圖為自己不法之所有，而侵占離本人持有之物，處罰金參仟
元，如易服勞役以參佰元折算壹日；又連續於夜間侵入住宅竊盜，處有期徒刑貳年陸
月；又行使偽造私文書，足生損害於他人，處有期徒刑拾月。扣案大通加油站簽帳單
商店存根聯上偽造「李明向」之署名壹枚沒收。
應執行有期徒刑參年貳月；罰金陸仟元，罰金如易服勞役，以參佰元折算壹日。扣案
大通加油站簽帳單商店存根聯上偽造「李明向」之署名壹枚沒收。
    事  實
一、癸○○前於民國（下同）八十六年四月間因恐嚇案件，經本院於八十六年六月十
    三日以八十六年度少易字第一號判決有期徒刑六月，緩刑三年，緩刑期間並交付
    保護管束確定，詎猶不知悔改，而有下列行為：
（一）其於九十一年八月十日下午二時許，在雲林縣北港鎮北港公園後方北港溪堤防
      下道路旁，發現金牌二十七面（起訴書誤載為二十六面）及純金手錶一只（係
      己○○等人所失竊，失竊時間、失竊地點及失竊金牌數目詳如附件），乃脫離
9     本人持有之物，竟意圖為自己不法之所有，予以侵占入已。嗣於同日下午六時
      許，癸○○持上開金牌及金手錶在雲林縣北港鎮○○路與公園路口伺機向路人
      兜售之際，為警當場查獲。
（二）癸○○復基於意圖為自己不法之所有之概括犯意，(一)先於九十一年十月十三日
      下午十一時五十八分許，前往雲林縣北港鎮○街里○○路二十三巷三十八號庚○○住處，見大門左邊鋁門窗未勾住上鎖，認有機可乘，侵入該住處竊取庚○○所有之新臺幣（下同）拾元及伍元硬幣各十四枚，得手後欲離去之際，為庚○○、葉偉成當場發現，報警查獲。(二)再於九十二年一月二十七日凌晨一時許
      ，至蔡高水鳳位於雲林縣北港鎮○○路一四二號之住處，將其住處客廳之鋁門
      窗自底部向上抬高，再往內推形成空隙，侵入上開住處，竊取蔡高水鳳所有置
      放於客廳辦公桌上之存錢筒二個（其中一個存錢筒存放有二萬三千八百元；另
      一個存錢筒存放二千四百八十元），得手後隨即逃離上開住處，同日凌晨四時
      許，癸○○在其父親的陪同下，向雲林縣警察局北港分局投案自首接受裁判，
      始知上情。
（三）再另行起意，於九十一年十一月四日上午四時許，在雲林縣二崙鄉○○村○○
      路五十二號銀寶網路咖啡店前，拾獲不詳竊賊竊取後丟棄之黑色皮包一只（內
      有戊○○於同日在雲林縣二崙鄉○○村○鄰○○路十九號失竊之國民身分證、
      駕駛執照、健保卡各一枚、第一商業銀行提款卡及信用卡各一張），係離李向
      日本人持有之物，竟意圖為自己不法之所有，將之侵占入己。
（四）又另行起意，於拾得上開皮包後不久，旋又持上開第一銀行信用卡，駕駛車牌
      號碼ＱＺＢ─八三○號輕型機車前往雲林縣西螺鎮○○路二五○號大通加油站
      加油，加油完畢佯稱為該信用卡之持有人，交付上開信用卡供大通加油站服務
      人員在刷卡機上刷卡辨識，經服務人員交付簽帳單後，癸○○即偽簽「李明向
      」（起訴書誤載為戊○○）之署押（一式二聯，癸○○在客戶存根聯上偽簽，
      同時複寫於特約商店存根聯上），以表示為李明向本人確認該筆消費之意思，
      並持以交付之方式，行使該偽造之簽帳單，經大通加油站服務人員核對收執，
      使大通加油站服務人員不疑有詐而允許癸○○簽帳消費，詐得五十元，足以生
      損害於發卡之第一銀行及特約商店大通加油站以及戊○○或李明向本人。
二、案經雲林縣警察局北港分局、西螺分局先後移請臺灣雲林地方法院檢察官偵查起
    訴，暨由蒞庭檢察官當庭擴張事實（二）、(二)部分之事實【雲林縣警察局北港分
    局移送臺灣雲林地方法院檢察署檢察官偵查起訴（本院九十二年訴字第二０五號
    ），該案竊盜部分與本件有連續犯裁判上一罪關係，於該案中撤回起訴。】
    理  由
一、右開事實（一）之行為，已據被告於本院審理中坦承不諱，復經被害人己○○、
    丑○○、辛○○、丁○○、丙○○、乙○○、寅○○、壬○○、甲○○警訊之指
    述綦詳，再經被害人己○○、丑○○、丁○○、乙○○、壬○○、甲○○於本院
    指訴在卷；復有贓物認領保管收據十紙、照片十二張附卷可稽，被告此部分犯行
    堪予認定。又事實（二）(一)、(二)之行為，均據被告於本院審理時坦認無訛，(一)行
    為部分，復有被害人庚○○指述及證人葉偉成證述、贓物認領保管單一紙附卷可
    稽；(二)行為部分，亦有被害人蔡高水鳳警訊指訴、贓物認領保管單十張附卷可佐
    ，犯行均可認定；再事實（三）、（四）之行為，也據被告於本院承白不諱，且
    經被害人李向日警訊指述在案，另有大通加油站刷卡存根聯一紙附卷可證，該部
    分事實，亦可認定。綜上，本件事證明確，被告犯行均堪認定。
二、核被告所為，就右事實（一）、（三）之行為，各係犯刑法第三百三十七條之侵
    占離本人持有之物罪；就右事實（二）(一)、(二)之行為，係犯刑法第三百二十一條
    第一項第一款之夜間侵入住宅竊盜罪，先後二次竊盜犯行，時間緊接，罪名與犯
    罪構成要件相同，顯係基於概括犯意而為，應依連續犯規定論以一罪，並加重其
    刑，又被告於事實（二）(二)行為時，並未當場被逮獲，被害人蔡高水鳳在本件犯
    罪行為之過程中，根本未看見被告，而證人陳明澤及邱奎彰先前根本不認識被告
    ，所以也無法明確指出被告（詳見被害人蔡高水鳳、證人陳明澤及邱奎彰之警計
    筆錄）被告癸○○在犯罪尚未被發覺之前（警方員知犯罪發生，尚不知行為人為
    何人），在其父親的陪同下，前往警察局投案，並表示願接受裁判，符合自首要
    件，減輕其刑，並依例先加後減之；就右事實（四）行為，係犯同法第二百十六
    條、二百十條之行使偽造私文書罪及同法第三百三十九條第一項之詐欺取財罪。
    被告偽造署押係偽造私文書之階段行為，不另論處；又被告偽造私文書後復持以
    行使，則其偽造之低度行為應為行使之高度行為所吸收，應依行使偽造私文書罪
    處斷。又所犯行使偽造私文書及詐欺取財罪間，有方法、結果之牽連關係，為牽
    連犯，從一重之行使偽造私文書罪處斷。再者，被告前後二次侵占離本人持有物
    罪、連續加重竊盜罪、行使偽造私文書罪等四罪間，犯意各別，行為互殊，應分
    論併罰。被告就事實（二）(二)之犯行，雖未據起訴，惟與起訴事實（二）(一)部分
    之犯行，有連績犯之裁判上一罪關係，為起訴效力所及，且蒞庭檢察官當庭擴張
    此部分之犯罪事實，本院自應加以一併審理。
三、爰審酌被告有前述之前科，有臺灣高等法院被告全國前案紀錄表可稽，其係無業
    中，生活費來源泰多向家中索取，沒有養成勤奮勞動之習慣，且二次於夜間侵入
    住宅行竊影響住居之安全，所侵占之物品非少，然犯後坦承犯行，所侵占之物及
    竊得之物大多已尋回，並發還被害人，又係主動投案，態度良好等一切情狀，量
    處如主文所示之刑，並定其應執行之刑，且就罰金部分，諭知易服勞役折算之標
    準，以示儆懲。公訴人雖具體求刑被告應受有期徒刑四年之宣告，然而被告犯後
    已深知悔悟，此從被告行為後向警方投案，可知被告確有洗心革面之意，起訴檢
    察官雖懷疑被告如當場行竊被捕無從抵賴，則坦白承認，如是竊取後被循線查獲
    ，則一概以路旁拾獲為辯解，態度不佳。本院雖然也懷疑被告有可能避重就輕，
    但證明被告犯重罪是國家之職責，如沒有確實之證據，自不能以推測之詞入被告
    於罪，對於被告刑罰之裁量亦應如是觀，本院認為量處如主文所示之刑，符合被
    告之罪責，附此說明。又扣案大通加油站簽帳單商店存根聯「李明向」之署名一
    枚，係偽造之署押，應依刑法二百十九條宣告沒收。至於收執聯（客戶存根聯）
    被告供稱已丟棄而不復存在，爰不為沒收之宣告。
四、據上論斷，應依刑事訴訟法第二百九十九條第一項前段、刑法第三百三十七條、
    第三百二十一條第一項第一款、第五十六條、第二百十條、二百十六條、第三百
    三十九條第一項、第五十五條、第六十二條前段、第五十一條第五款、第七款、
    四十二條第二項、第二百十九條，罰金罰鍰提高標準條例第一條前段、第二條，
    判決如主文。
本案經檢察官子○○到庭執行職務。
中      華      民      國      九十二      年      八    月    二十九  日
                                         臺灣雲林地方法院刑事第二庭
                                             法  官  陳  定  國
右正本證明與原本無異。
如不服本判決，應於判決送達後十日內向本院提出上訴狀( 應附繕本 )。
                                             書記官  蘇  靜  怡
中      華      民      國      九十二      年      八    月    二十九  日
本案論科刑法條全文：
中華民國刑法第三百三十七條
 (侵占遺失物罪)
意圖為自己或第三人不法之所有，而侵占遺失物、漂流物或其他離本人所持有之物者
，處五百元以下罰金。
中華民國刑法第三百二十一條
 (加重竊盜罪)
犯竊盜罪而有左列情形之一者，處六月以上五年以下有期徒刑：
一  於夜間侵入住宅或有人居住之建築物、船艦，或隱匿其內而犯之者。
二  毀越門扇、牆垣或其他安全設備而犯之者。
三  攜帶兇器而犯之者。
四  結夥三人以上而犯之者。
五  乘火災、水災或其他災害之際而犯之者。
六  在車站或埠頭而犯之者。
前項之未遂罰之。
中華民國刑法第二百一十條
 (偽造變造私文書罪)
偽造、變造私文書，足以生損害於公眾或他人者，處五年以下有期徒刑。
中華民國刑法第二百一十六條
 (行使偽造變造或登載不實之文書罪)
行使第二百十條至第二百十五條之文書者，依偽造、變造文書或登載不實事項或使登
載不實事項之規定處斷。
九十二年訴字一六一號附表
┌───┬────┬────────┬─────────┬───────┐
│編號  │被害人  │失竊時間        │失竊地點          │失竊財物      │
├───┼────┼────────┼─────────┼───────┤
│一    │己○○  │九十一年八月十日│雲林縣北港鎮東華里│金牌十四面    │
│      │        │                │光明路十號        │              │
├───┼────┼────────┼─────────┼───────┤
│二    │丑○○  │九十一年七月底  │雲林縣北港鎮華勝里│金牌四面      │
│      │        │                │民政路一一六號    │              │
├───┼────┼────────┼─────────┼───────┤
│三    │辛○○  │不  詳          │雲林縣北港鎮東華里│金牌一面      │
│      │        │                │光民路八號        │              │
├───┼────┼────────┼─────────┼───────┤
│四    │丁○○  │不  詳          │雲林縣北港鎮東華里│金牌三面      │
│      │        │                │光民路八號        │              │
├───┼────┼────────┼─────────┼───────┤
│五    │丙○○  │不  詳          │雲林縣北港鎮東華里│金牌一面      │
│      │        │                │光民路八號        │              │
├───┼────┼────────┼─────────┼───────┤
│六    │乙○○  │不  詳          │不  詳            │金牌一面      │
│      │        │                │                  │              │
├───┼────┼────────┼─────────┼───────┤
│七    │寅○○  │不  詳          │雲林縣北港鎮東華里│金牌一面      │
│      │        │                │光民路八號        │              │
├───┼────┼────────┼─────────┼───────┤
│八    │壬○○  │九十一年七月底  │雲林縣北港鎮仁安里│金牌一面      │
│      │        │                │新民路四八號    │              │
├───┼────┼────────┼─────────┼───────┤
│九    │甲○○  │不  詳          │雲林縣北港鎮東華里│金錶一只      │
│      │        │                │光民路八號        │              │
├───┼────┼────────┼─────────┼───────┤
│十    │甲○○  │九十一年八月十日│雲林縣北港鎮東華里│金牌一面      │
│      │        │                │光民路八號        │              │
└───┴────┴────────┴─────────┴───────┘
法條：
刑法第三百三十七條、第三百二十一條第一項第一款、第二百十條、第二百十六條


司法院資訊處製作；財團法人民間司法改革基金會備份。
